臺灣橋頭地方法院民事判決
111年度訴字第492號
原      告  甲女（即A01，真實姓名年籍資料詳卷）
兼  
法定代理人  乙女（即B01，真實姓名年籍資料詳卷）
共      同
訴訟代理人  劉玟欣律師
被      告  謝祖平  

兼  
法定代理人  洪愉嫺  
            謝義忠  
上列當事人間請求侵權行為損害賠償事件，本院於民國111年8月
25日言詞辯論終結，判決如下：
  主  文
被告應連帶給付原告甲女、乙女各新臺幣30萬元、新臺幣15萬元
，及均自民國111年3月19日起至清償日止，按週年利率5%計算
之利息。
原告其餘之訴駁回。
訴訟費用由被告連帶負擔50分之19，餘由原告負擔。
本判決第1項得假執行。但被告如分別以新臺幣30萬元、新臺幣1
5萬元為原告甲女、乙女預供擔保，得免為假執行。
  事實及理由
一、按行政機關、司法機關及軍法機關所製作必須公示之文書，
    不得揭露被害人之姓名、出生年月日、住居所及其他足資識
    別被害人身分之資訊，性侵害犯罪防治法第12條第2項定有
    明文。所謂其他足資識別被害人身分之資訊，依同法施行細
    則第6條規定，包括被害人照片或影像、聲音、住址、親屬
    姓名或其關係、就讀學校與班級或工作場所等個人基本資料
    。查本件原告係基於被告妨害性自主之侵權行為事實，訴請
    被告負損害賠償責任，茲為保護被害人之權益，依上開規定
    ，本判決就原告代號A01（民國96年6月生，下稱甲女）、其
    母代號B01（下稱乙女）之姓名、出生年月日、住居所及其
    他足資識別被害人身分之資訊不予揭露，其等身分資訊參見
    本件卷宗資料，先予敘明。
二、原告主張：被告乙○○於110年5月23日7時50分許，見甲女單
    獨一人在位於高雄市橋頭區之檳榔攤為母親即乙女顧店，被
    告乙○○竟心生歹念，認有機可趁，先藉機購買商品，待甲女
    找零錢時，違反甲女之意願，強行觸摸甲女之臀部，並以手
    摀住甲女嘴巴，強拉甲女進入廁所，再強力將甲女之褲子脫
    下至甲女大腿處並以手觸摸甲女之外陰部、胸部，對甲女強
    制猥褻得逞，被告乙○○離開前甚至恫嚇甲女：伊還會再回來
    云云。被告乙○○犯刑法第224條之1、第222條第1項第2款之
    對未滿14歲之女子犯強制猥褻罪行，經臺灣雲林地方法院少
    年法庭審理終結裁定交付保護管束在案。甲女事發當時年僅
    14歲、身型相當瘦小，遭受體型魁梧之被告乙○○之暴力、猥
    褻行為，極度驚恐，造成身心創傷及痛苦，於高雄榮民總醫
    院身心科長期治療，經診斷為創傷壓力症候群，甚因遭遇本
    事件，身心壓力過鉅，引起全身性紅斑性狼瘡，目前仍門診
    治療中。而甲女之前並未有罹患創傷後壓力症、全身性紅斑
    性狼瘡接受門診治療之紀錄，甲女係因經歷過被告乙○○對其
    強制猥褻行為之創傷事件後產生的精神、身心疾病，符合性
    侵害兒童之綜合創傷後壓力反應。甲女目前就讀國中，正值
    準備高中升學考試，卻遭遇本事件，承受情緒起伏大、易受
    驚嚇、睡眠不佳、脾氣易怒、全身性紅斑性狼瘡等症狀，面
    臨長時間不斷就醫、回診、亦不知悉何時能治癒，導致無法
    專心準備課業、成績退步甚多。被告乙○○明知甲女為未滿14
    歲之少女，僅為滿足一己私慾，竟違反甲女之意願，仍對甲
    女強制猥褻得逞，即屬故意以不法手段侵害甲女之貞操權，
    甲女就其因此所受非財產上損害，自得請求被告乙○○負賠償
    責任。而乙女身為甲女之母親，因甲女之父親早逝，甲女尚
    有3名弟、妹，乙女1人扶養4名未成年子女，相當辛苦，而
    甲女身為長女，孝順前往乙女工作場所協助顧店，卻遭遇本
    事件，乙女相當心痛、心疼，見甲女遭遇本事件後迄今仍處
    於創傷壓力，擔心甲女之身心、生活及學業，亦須花費相當
    多時間、精力陪伴甲女診治、撫慰甲女身心。乙女基於父母
    關係所生之親權受到侵害，且情節重大，自得請求被告乙○○
    負賠償責任。再者，被告乙○○係於94年出生，於本件侵權行
    為發生時為16歲，屬限制行為能力人，行為時有識別能力，
    被告甲○○、丙○○為其法定代理人，自應與被告乙○○就甲女及
    乙女因上開侵權行為所受之損害負連帶賠償責任，爰依民法
    第184條第1項前段、第187條第1項前段、第195條第1項及第
    3項規定，請求被告3人連帶賠償甲女新臺幣(下同)80萬元、
    連帶賠償乙女40萬元等語，並聲明：被告應連帶給付甲女80
    萬元、連帶給付乙女40萬元，及均自起訴狀繕本送達翌日起
    至清償日止，按週年利率5%計算之利息。
三、被告均以：被告乙○○所為非行，業經臺灣雲林地方法院少年
    法庭認定在案，被告乙○○潛心悔過並接受假日輔導中，而被
    告甲○○、丙○○身為被告乙○○之法定代理人，對於原告所受到
    之損害本應予以賠償，此乃責無旁貸之事。又被告乙○○是侵
    害甲女性自主及身體法益，對於甲女與乙女間之身分法益並
    未侵害。被告名下雖有資產，但均處於負債中，經濟捉襟見
    肘等語置辯，並聲明：㈠原告之訴駁回。㈡如受不利判決，願
    供擔保，請准宣告免為假執行。
四、兩造不爭執事項
  ㈠原告乙女為原告甲女之法定代理人；被告丙○○、甲○○為被告
    乙○○之法定代理人。
  ㈡被告乙○○係94年11月25日生，於行為時為12歲以上未滿18歲
    之少年。其與原告甲女素不相識，然其從甲女外貌可得判別
    甲女之年齡，明知甲女為未滿14歲之女子，竟為滿足性慾，
    而基於對未滿14歲之女子為強制猥褻之犯意，於110 年5 月
    23日7時50分許，見甲女一人在高雄市橋頭區檳榔攤幫母親
    顧店，認有機可趁，先藉機購買商品，待甲女找零時，違反
    甲女之意願，強行觸摸甲女臀部，並以手摀住甲女嘴巴，強
    拉甲女進入廁所，再以手觸摸甲女外陰部、胸部，而對甲女
    為強制猥褻行為得逞。
  ㈢被告乙○○上開行為，業經臺灣雲林地方法院110 年度少護字
    第109 號認少年乙○○係犯刑法第224 條之1 、第222 條第1 
    項第2 款之對未滿14歲之女子犯強制猥褻非行，並宣示少年
    乙○○交付保護管束。
  ㈣原告甲女因被告乙○○上開行為，經診斷患有「創傷後壓力症
    候群」，須持續就醫治療。原告乙女因本事件，經診斷患有
    「壓力性疾患」，建議持續治療。
五、本件爭點：原告得請求之精神慰撫金以若干元為適當？
　㈠按因故意或過失，不法侵害他人之權利者，負損害賠償責任
    ；無行為能力人或限制行為能力人，不法侵害他人之權利
    者，以行為時有識別能力為限，與其法定代理人連帶負損害
    賠償責任；不法侵害他人之身體、健康，名譽、自由、信用
    、隱私、貞操或不法侵害其他人格法益而情節重大者，被害
    人雖非財產上之損害，亦得請求賠償相當之金額；前項規定
    ，於不法侵害他人基於父、母、子、女或配偶關係之身分法
    益而情節重大者，準用之，民法第184條第1項前段、第187 
    條第1 項、第195條第1項前段、第3項分別定有明文。至貞
    操權係為保護個人對性行為或身體親密接觸等行為之自主決
    定權所設，如對被害人強制猥褻及強制性交，即屬侵害被害
    人性自主決定之自由權、貞操權。另父母對於未成年子女保
    護及教養之權利（民法第1084條第2 項），係基於父母關係
    之身分法益，而加害人不法侵害未成年人之貞操（性自主權
    ），既對該未成年人尚未成熟之身心狀態造成永久傷害，為
    協助該未成年人早日康復，未來其父母對於該未成年人之保
    護及教養亦將加倍勞心，此為一般社會生活之經驗法則。從
    而，加害人不法侵害未成年人貞操（性自主權）之同時，應
    認其父母之身分法益同受侵害。又慰藉金核給之標準固與財
    產上損害之計算不同，然非不可斟酌雙方身分地位、資力與
    加害程度，及其他各種情形核定相當之數額。　
  ㈡經查，被告乙○○於上開時、地，違反甲女意願，對甲女為上
    開強制猥褻行為，侵害甲女性自主決定之自由權、貞操權，
    且於事發之際，原告尚未滿14歲，身體、智識發育均未臻健
    全，其受此侵害，對其日後身心發展、兩性互動等均影響深
    遠，情節自屬重大，是甲女依上開規定請求被告乙○○賠償精
    神慰撫金，自屬有據。又乙女擔負甲女之保護教養責任，於
    未成年子女遭受侵害時，乙女須付出更多心力照顧、教養及
    輔導甲女之身心、兩性等關係，衡情精神亦受有重大痛苦，
    其主張其身為母親之身分法益受有重大侵害而請求精神慰撫
    金，亦為有據。另被告丙○○、甲○○為被告乙○○之法定代理人
    ，依法負有保護及教養之權利義務，對其行為負監督之責，
    自應與被告乙○○負連帶損害賠償責任。是本院審酌卷內所示
    兩造學歷、身分地位、教育程度、經濟狀況，及被告上開侵
    權行為態樣、持續期間、甲女身心受創之程度、及乙女因此
    事件所受之精神壓力等一切情狀，認甲女、乙女主張被告應
    連帶賠償其等各30萬元、15萬元之非財產上損害，應為適當
    ，逾此部分請求則無理由，不應准許。
六、綜上所述，原告依侵權行為之法律關係，請求被告連帶給付
    甲女30萬元、乙女15萬元，及均自起訴狀繕本送達翌日即11
    1年3月19日起至清償日止，按週年利率5%計算之利息，為有
    理由，應予准許，逾此部分之請求，則為無理由，應予駁回
    。
七、本判決原告勝訴部分之價額未逾50萬元，依民事訴訟法第38
    9條第1項第5款規定，應依職權宣告假執行，此部分雖經原
    告陳明願供擔保，聲請宣告假執行，惟其聲請不過促請法院
    職權發動，本院無庸就其聲請為准駁之裁判。另被告就原告
    勝訴部分陳明願供擔保，聲請宣告免為假執行，合於法律規
    定，爰酌定相當之擔保金額宣告之。
八、本件事證已臻明確，兩造間其餘主張及舉證，經本院審酌後
    認與判決之結果不生影響，不再逐一論列，附此敘明。
九、據上論結，原告之訴為一部有理由、一部無理由，判決如主
    文。　　 
中　　華　　民　　國　　111 　年　　9 　　月　　16　　日
                     民事第二庭 法　官　翁熒雪
以上正本係照原本作成。
如對本判決上訴，須於判決送達後20日內向本院提出上訴狀。如
委任律師提起上訴者，應一併繳納上訴審裁判費。
中　　華　　民　　國　　111 　年　　9 　　月　　16　  日
                                書記官　陳奕希